【裁判字號】    90,判,1998
【裁判日期】    901101
【裁判案由】    營業稅
【裁判全文】
最  高  行  政  法  院  判  決                    九十年度判字第一九九八號
    原      告  辛○○
                丙  ○
                乙○○
                甲○○
                戊○○
                丁○○
                己○○
                庚○○○
    右八人共同
    訴訟代理人  羅正展律師
    被      告  桃園縣稅捐稽徵處
    代  表  人  黃國精
右當事人間因營業稅事件，原告不服財政部中華民國八十九年二月十一日台財訴第0
000000000號再訴願決定，提起行政訴訟。關於加計行政救濟利息部分，本
院判決如左：
    主  文
原告之訴駁回。
訴訟費用由原告負擔。
    事  實
緣原告八人與訴外人李新、李鵠等十人，經人檢舉於民國七十八年間未依規定辦理營
業登記，即在桃園縣桃園市○路段一三八○－一地號等十一筆土地上合夥興建「新翠
堤春」房屋出售，漏報銷售額新台幣（下同）八六、三八五、九七一元，經被告依營
業稅法第五十一條規定補徵營業稅四、三一九、二九八元。原告不服，循序提起行政
訴訟，為本院八十三年度判字第一三四六號判決駁回確定（原告提起再審之訴，復經
本院八十三年度判字第二四五九號判決駁回）。嗣原告於八十三年十月五日以本件公
共巷道面積未併入成本計算及公告現值與銷售額不符等理由申請更正，經被告依職權
將公共巷道所占面積計入成本，並重計系爭房屋評定現值為二八、六○二、五○○元
，重核原告漏報之銷售額為七六、三八七、九二五元，補徵營業稅三、六三七、五二
○元，並加計行政救濟利息六三三、○三二元。原告以本件補徵營業稅之行政救濟利
息利率統按百分之九．五計算，土地面積及房屋之評定現值有誤，及本件稅單僅對辛
○○一人送達，均有未合為由，申經被告復查結果，以本件已屬確定之案件，再行申
請復查，程序未合予以駁回，惟對房屋評定現值以系爭房屋原始興建完成日七十八年
四月起課之評定現值二八、三○七、九○○元為準，重核漏報銷售額為七五、九六六
、二六五元，補徵營業稅三、六一七、四四一元，並對系爭行政救濟利息期間改算至
八十三年七月十四日止，重計利息為六二三、二一○元，而在實體部分為適法之更正
。原告仍不服，循序訴經本院八十七年度判字第一四一七號判決：「再訴願決定、訴
願決定及原處分均撤銷。」著由被告另行審酌處分。嗣經被告重核結果，仍維持原核
定，原告仍未甘服，提起訴願、再訴願，遞遭決定駁回，遂提起行政訴訟。茲摘敘兩
造訴辯意旨如次：
原告起訴意旨及補充理由略謂：一、依稅捐稽徵法第三十八條第三項規定，加計利息
期限為自該項補繳稅款原應繳納期間屆滿之次日起，至接到行政法院判決書正本後十
日內填發補繳稅款繳納通知書之日止。被告於本件營業稅繳款書上，除加計利息六二
三、二一○元外，又於該法條規定計息期間外，私自加上另筆利息六○五、一八三元
，再就六二三、二一○元之利息加計遲延利息一三六、二二六元，息上加息，逾越稅
捐稽徵法第三十八條規定，有違租稅法定之立法原理。二、稅捐稽徵法第三十八條第
三項後段規定意旨，在於收取應得之利息，而非向人民多收利息。經查郵政儲金匯業
局之一年期利率，年年變動減縮，今（八十九）年利率已降至百分之五．○以下。對
於應繳未繳之稅款計息，自應依該年度年利率按日計息，始合租稅公平原則。本件被
告連年以最高年息百分之九．五核算利息，無視年息之年年遞減，獲取不當利得，顯
然未合。三、依行政法院八十六年度判字第四二七號判決，稅捐機關對納稅人申請復
查之案件，超過兩個月作成決定，屬於稅捐機關之過失，將來課稅時，超過的期間，
不得對納稅人加計利息。依稅捐稽徵法第三十五條規定，復查決定應於兩個月內決定
。依訴願法規定，訴願、再訴願應於三個月決定。本件自被告於七十九年七月三十日
為處分起，原告均在法定期限內提起行政救濟，而行政機關則違法逾期作成決定，逾
期期間至少四年以上，如八十三年六月二十七日行政訴訟判決後，被告拖延至八十四
年八月十日始重為處分，時間長達十三個月又十三天，顯然被告將本件束之高閣，是
有過失，其逾期期間之利息，卻要原告繳納，不僅違法，亦失公允。綜上所述，請判
決將一再訴願決定及原處分均撤銷，另為適法之處分等語。
被告答辯意旨略謂：按「經依復查、訴願或行政訴訟程序終結決定或判決，應補繳稅
款者，稅捐稽徵機關應於復查決定，或接到訴願決定書，或行政法院判決書正本後十
日內，填發補繳稅款繳納通知書，．．．依原應繳納稅款期間屆滿之日按郵政儲金匯
業局之一年期定期存款利率，按日加計利息，．．．」、「．．．利息、．．．除本
法另有規定者外，準用本法有關稅捐之規定。．．．」為稅捐稽徵法第三十八條、第
四十九條所明定。本件原應繳納稅款期間屆滿日之郵政儲金匯業局之一年期定期存款
利率為百分之九．五，經被告依行政法院八十七年度判字第一四一七號判決原處分撤
銷，另行審酌處分結果，仍維持原核定補徵營業稅三、六一七、四四一元、加計行政
救濟利息六二三、二一○元。原告不服，再提行政救濟，被告依稅捐稽徵法第三十八
條、第四十九條規定加計利息並無違誤，請將原告之訴駁回等語。
    理  由
按「經依復查、訴願或行政訴訟程序終結決定或判決，應補繳稅款者，稅捐稽徵機關
應於復查決定，或接到訴願決定書，或行政法院判決書正本後十日內，填發補繳稅款
繳納通知書，通知納稅義務人繳納，並自該項補繳稅款原應繳納期間屆滿之次日起，
至填發補繳稅款繳納通知書之日止，按補繳稅額，依原應繳納稅款期間屆滿之日郵政
儲金匯業局之一年期定期存款利率，按日加計利息，一併徵收。」、「滯納金、利息
、滯報金、怠報金、短估金及罰鍰等，除本法另有規定者外，準用本法有關稅捐之規
定。但第六條關於稅捐優先及第三十八條，關於加計利息之規定，對於罰鍰不在準用
之列。」為稅捐稽徵法第三十八條第三項、第四十九條所明定。本件原告八人與訴外
人李新、李鵠等十人，未依規定辦理營業登記，合夥興建「新翠堤春」房屋出售，漏
報銷售額八六、三八五、九七一元，經被告核定補徵營業稅四、三一九、二九八元。
原告不服，循序提起行政訴訟，為本院八十三年度判字第一三四六號判決駁回確定。
嗣原告於八十三年十月五日以本件公共巷道面積未併入成本計算及公告現值與銷售額
不符等理由申請更正，經被告於復查程序中，依職權對房屋評定現值以系爭房屋原始
興建完成日七十八年四月起課之評定現值二八、三○七、九○○元為準，重核漏報銷
售額為七五、九六六、二六五元，補徵營業稅三、六一七、四四一元，並對系爭行政
救濟利息期間改算至八十三年七月十四日止，重計利息為六二三、二一○元，而在實
體部分為適法之更正。原告不服，循序訴經本院八十七年度判字第一四一七號判決：
「再訴願決定、訴願決定及原處分均撤銷。」著由被告另行審酌處分，嗣經被告重核
結果，仍維持原核定，原告仍未甘服，訴經一再訴願決定，以被告於八十三年七月五
日接獲本院判決書，依上開法條規定行政救濟加計利息至八十三年七月十四日止，其
原應繳納稅款期間屆滿日之郵政儲金匯業局一年期定期存款利率為百分之九．五，按
日加計，於法有據，並無不合，遂駁回其訴願、再訴願。原告起訴主張：依稅捐稽徵
法第三十八條第三項規定，加計利息期限應至接到行政法院判決書正本後十日內填發
補繳稅款繳納通知書之日止。被告除加計利息六二三、二一○元外，再就利息加計遲
延利息一三六、二二六元，息上加息，逾越稅捐稽徵法第三十八條規定。又查郵政儲
金匯業局之一年期利率，年年變動減縮，今年利率已降至百分之五．○以下，被告連
年以最高年息百分之九．五核算利息，無視年息之年年遞減，顯然未合。又依行政法
院八十六年度判字第四二七號判決，稅捐機關對申請復查案件，超過兩個月作成決定
，屬於稅捐機關之過失，超過的期間，不得對納稅人加計利息。依稅捐稽徵法第三十
五條規定，復查決定應於兩個月內決定，訴願法規定，訴願、再訴願應於三個月決定
。本件自被告於七十九年七月三十日為處分起，原告均在法定期限內提起行政救濟，
而行政機關則違法逾期作成決定，逾期期間至少四年以上，其逾期期間之利息，卻要
原告繳納，不僅違法，亦失公允云云。經查本院八十三年度判字第一三四六號營業稅
事件，係於八十三年六月二十七日判決，被告於八十三年七月五日接到判決書，依稅
捐稽徵法第三十八條第三項規定，應於接到判決書正本後十日內，填發端繳稅款繳納
通知書，被告對系爭行政救濟利息期間改算至八十三年七月十四日止，按補繳稅額依
原應繳納稅款期間屆滿之日郵政儲金匯業局之一年期定期存款利率以年息百分之九．
五，按日重計利息為六二三、二一○元，並無違法可言。次查原告收受被告八十四年
八月十日八四桃稅工字第八四○一九五五七號營業稅繳款書加計行政救濟利息六三三
、○三二元（其後更正為六二三、二一○元）後，又對該補徵稅額所應加計之利息不
服申請復查，該項經行政救濟應補徵之利息，依稅捐稽徵法第四十九條準用同法第三
十八條第三項規定，應按日加計利息。原告訴稱被告除加計利息六二三、二一○元外
，再就利息加計遲延利息一三六、二二六元，息上加息，逾越稅捐稽徵法第三十八條
規定云云，殊無足採。又查稅捐稽徵法第三十五條第四項固規定，稅捐稽徵機關應於
接到復查申請書後二月內為復查決定，並作成決定書；訴願法第八十五條第一項前段
亦規定，訴願決定，自收受訴願書之次日起，應於三個月內為之。惟上開期間僅係訓
示規定，稅捐稽徵機關或受理訴願機關未於期間內作成決定，納稅義務人得逕行提起
訴願或行政訴訟，是以，於上開期間屆滿後作成之復查或訴願決定仍有效力，依首揭
法條規定亦應加計利息。原告所舉本院八十六年度判字第四二七號判決，尚未著成判
例，自無拘束本件之效力。綜上所述，被告加計行政救濟利息之處分，並無違誤，一
再訴願決定遞予維持，亦無不合。原告所訴各節，均無足採，起訴論旨求予撤銷，並
無理由，應予駁回。
據上論結，本件原告之訴為無理由，爰依行政訴訟法施行法第二條、行政訴訟法第九
十八條第三項前段，判決如主文。
中    華    民    國      九十      年      十一      月      一        日
                    最 高 行 政 法 院  第 五 庭
                                審 判 長 法  官      廖  政  雄
                                         法  官      趙  永  康
                                         法  官      吳  明  鴻
                                         法  官      鍾  耀  光
                                         法  官      姜  仁  脩
右  正  本  證  明  與  原  本  無  異
                                         法院書記官  蘇  金  全
中    華    民    國      九十      年      十一      月      一        日


司法院資訊處製作；財團法人民間司法改革基金會備份。
